最高法院刑事判決　　　　　　一○○年度台上字第七一六三號
上　訴　人　童詩惠
選任辯護人　邱姿瑛律師
上列上訴人因偽造文書案件，不服台灣高等法院中華民國九十九
年十一月十二日第二審判決（九十七年度上重訴字第四三號，起
訴案號：台灣台北地方法院檢察署九十四年度偵緝字第一九九一
、二０００號），提起上訴，本院判決如下：
    主  文
上訴駁回。
    理  由
按刑事訴訟法第三百七十七條規定，上訴於第三審法院，非以判
決違背法令為理由，不得為之。是提起第三審上訴，應以原判決
違背法令為理由，係屬法定要件。如果上訴理由書狀並未依據卷
內訴訟資料，具體指摘原判決不適用何種法則或如何適用不當，
或所指摘原判決違法情事，顯與法律規定得為第三審上訴理由之
違法情形，不相適合時，均應認其上訴為不合法律上之程式，予
以駁回。本件原判決綜合全部卷證資料，認定上訴人童詩惠有如
其事實欄所載之行使偽造私文書犯行，已敘明所憑之證據及其認
定之理由；對於上訴人辯稱因告訴人劉光傑、朱振中無法於期限
前籌足現金償還金主許欽琳借款，主動委託其與同案被告尹惠全
（經判處罪刑確定）代為操作國際金融，其不知情該（英文版）
存款餘額證明書等乃偽造云云，為不足採，亦依調查所得證據予
以指駁、說明。因認上訴人該部分犯行明確，而撤銷第一審之科
刑判決，改判仍依牽連犯關係，從一重論處上訴人共同犯行使偽
造私文書罪刑。上訴意旨略稱：(一)、告訴人無法就系爭存款餘額
證明書之金額、是否為台灣銀行開立、證明書係正本或影本等問
題詳細供明，渠等究否確實見及該文書資料，即非無疑，原判決
僅依憑告訴人在第一審之瑕疵證詞，即為上訴人不利之認定，難
謂適法；上訴人自始否認曾行使前揭財力證明取信告訴人，原判
決竟謂上訴人於第一審曾供承於肯德基速食店內出示該文件予告
訴人，顯有未憑證據認定事實之違法。(二)、證人王清清、李佳玲
、石朝正、張志鴻等人均於原審證稱上訴人有出資向李清風租借
資金證明，確有李清風之人參與其事，原判決對該等有利於上訴
人之證據未說明不予採信之理由，有理由不備之違誤；原審未依
上訴人之聲請傳喚證人鍾振華釐清資金證明之真實性，亦有證據
調查未盡之違法等語。惟查：犯罪事實之認定、證據之取捨及證
明力之判斷，俱屬事實審法院之職權，苟其取捨判斷不違背經驗
法則與論理法則，即不能指為違法。原判決已敘明非依憑證人即
告訴人劉光傑、朱振中之證詞為唯一證據，且佐以證人尹惠全、
李清風等分別於偵審之證詞，參酌卷內相關偽造之存款餘額證明
書、電文、銀行安全控管信函，暨台灣銀行營業部函文等證據資
料，及卷內其他證據調查之結果，綜合判斷，認定上訴人確有如
其事實欄所載之行使偽造私文書犯行，已敘明其取捨證據及認定
事實之心證理由，所為論斷，乃原審本諸職權之行使，對調查所
得之證據而為價值上之判斷，據以認定上訴人該部分之犯罪事實
，並未違背客觀上之經驗法則與論理法則，不能任意指為違法；
原判決並就上訴人確曾於所載肯德基速食店內向劉光傑等出示偽
造之存款餘額證明書，其知情該文書係偽造等情，於理由內敘明
其審酌之依據及理由，所為論斷符合論理法則且不違背社會經驗
之合理判斷，難認有何違背法令之情形。而稽之證人王清清、李
佳玲、石朝正、張志鴻於原審之證詞，就上揭偽造文件部分，或
證稱不知情上訴人有否委託李清風製作銀行資金證明，不知情文
件性質及內容，或不知情李清風有否交付上訴人文件，未曾見過
李清風，僅與王清清接洽等旨（見原審卷(一)第九九頁以下、第一
八七頁背面以下、第二七八頁背面以下各筆錄），與上訴人指稱
乃李清風交付本案存款餘額證明書等文件難謂有直接關聯性，無
從為有利於上訴人之證據，原判決未同時說明與判決本旨無關之
證據如何不足採，乃取捨證據之當然結果，尚非理由不備。至原
判決關於上訴人曾供承有向劉光傑等出示偽造存款餘額證明書之
記載，固有未當，然除去該部分，稽之卷證，證人劉光傑、朱振
中於偵查或第一審審理時一致證稱上訴人有向渠等出示（台灣銀
行）存款餘額證明書等旨（見第一七六八八號偵查卷第二三七頁
，第一審卷第一一九頁背面、第一二七、一三０、一三一頁），
並綜合卷內其他相關證據，亦應為相同犯罪事實之認定，該項瑕
疵與判決本旨不生影響，不容據為第三審上訴之合法理由。又原
判決已敘明如何無從傳拘證人鍾振華到庭作證之理由，核與卷附
資料相符，未為調查，不能指為違法。此外，上訴意旨，就原審
依職權採證認事之適法行使，或就原判決已說明事項，專憑己見
，泛指為違法，或與判決本旨無關之枝節問題為事實之爭辯，俱
非適法之第三審上訴理由，應認上訴人該部分之上訴為不合法律
上之程式，予以駁回。上訴人牽連犯詐欺罪部分，原判決係依刑
法第三百三十九條第一項論處，核屬刑事訴訟法第三百七十六條
第四款之案件，上揭行使偽造私文書部分之上訴既不合法，自無
從就該牽連之輕罪併為實體上審理，依刑事訴訟法第三百七十六
條規定，此部分既經第二審判決，自不得上訴於第三審法院，上
訴人猶提起上訴，顯非適法，應併予駁回。
據上論結，應依刑事訴訟法第三百九十五條前段，判決如主文。
中    華    民    國  一○○  年   十二   月  二十二  日
                      最高法院刑事第七庭
                          審判長法官  石  木  欽  
                                法官  洪  佳  濱  
                                法官  段  景  榕  
                                法官  周  煙  平  
                                法官  洪  兆  隆  
本件正本證明與原本無異
                                      書  記  官  
中    華    民    國  一○○  年   十二   月  二十七  日
                                                     M